臺灣高等法院高雄分院民事判決　　 93年度上易字第202號
上訴人即
附帶被上訴人　甲○○
被上訴人即
附帶上訴人　　乙○○
當事人間請求損害賠償事件，上訴人對於民國93年7 月9 日台灣
高雄地方法院93年度訴字第951 號第一審判決提起上訴，被上訴
人提起附帶上訴，本院於94年1 月5 日言詞辯論終結，判決如下
：
    主      文
原判決關於命上訴人甲○○給付超過新台幣貳拾肆萬陸仟元本息
部分，及該部分假執行之宣告，暨訴訟費用之裁判均廢棄。
上開廢棄部分，被上訴人乙○○在第一審之訴及其假執行之聲請
均駁回。
甲○○其餘上訴駁回。
乙○○附帶上訴駁回。
第一、二審訴訟費用（包括附帶上訴訴訟費用）由上訴人甲○○
負擔五分之一，餘由被上訴人乙○○負擔。
    事實及理由
一、本件上訴人未於言詞辯論期日到庭，核無民事訴訟法第386
    條各款所列情形，爰依被上訴人聲請由其一造辯論而為判決
    。
二、本件被上訴人（即附帶上訴人，下同）起訴主張：兩造為夫
    妻關係，上訴人（即附帶被上訴人，下同）於民國（下同）
    92年4 月18日，因被上訴人不同意離婚，乃在被上訴人所有
    之高雄市○○區○○街274 號3 樓房屋住處，以水果刀刺傷
    其自己手部，刺凹廚房流理台，警告被上訴人如不返家即要
    回來收屍等語，致被上訴人驚恐萬分；92年4 月30日凌晨被
    上訴人返家時，與上訴人口角，上訴人又以水果刀刺傷自己
    ，並謂要讓被上訴人死的很難看、要放火燒房子，再次恐嚇
    被上訴人。上訴人復於92年5 月16日在住處以刀割冰箱外門
    ；92年7 月間在住處門上、牆上塗寫「幹」「我不甘心」等
    字，以毀損門牆，再次造成被上訴人恐懼。上訴人又於92
    年8 月21日凌晨3 時許，在住處毆打被上訴人，致被上訴人
    受有頭部、臉部多處擦傷、撕裂傷、血腫，四肢多處瘀青及
    擦傷，同日中午12時許，上訴人並跳上被上訴人駕駛車牌號
    碼6 Ｍ－4803號之自小客車引擎蓋上亂踩，並打破車窗。又
    於92年10月12日再對被上訴人潑灑米酒，揚言要燒死被上訴
    人，再次造成被上訴人恐慌。爰依民法第184 條、第195 條
    請求上訴人賠償車輛損害新台幣（以下同）5,000 元、門牆
    整修費66,500元、傷害及恐嚇之精神慰撫金各500,000 萬元
    ，共計1,071,500 元及自起訴狀繕本送達翌日即93年5 月4
    日起至清償日止之法定遲延利息等情。原審判命上訴人應給
    付被上訴人452,000 元及其法定利息，而駁回被上訴人其餘
    之訴，被上訴人對被駁回部分提起附帶上訴。其附帶上訴聲
    明：求為判決：(一)原判決不利於附帶上訴人之部分廢棄。(二)
    右廢棄部分，附帶被上訴人應再給付附帶上訴人619,500 元
    ，及自93年5 月4 日起至清償日止按年息百分之五計算之利
    息。(三)附帶上訴之訴訟費用由附帶被上訴人負擔。其答辯聲
    明：求為判決：對造之上訴駁回。
三、上訴人則以：被上訴人所受傷害係因雙方推擠拉扯所受之皮
    肉輕傷，上訴人並未曾揚言放火燒被上訴人之房子，僅有殘
    害自己、寫字毀損門牆，亦未對被上訴人潑灑米酒，未損壞
    汽車引擎車窗玻璃，未恐嚇被上訴人。被上訴人所請求慰撫
    金亦屬不當。又被上訴人私自將汽車處分出售及盜領上訴人
    存款並侵占存放在銀保險箱之珠寶，上訴人主張與被上訴人
    之損害相抵銷等語資為抗辯。其上訴聲明：求為判決：(一)原
    判決關於命上訴人給付部分廢棄。(二)上開廢棄部分，被上訴
    人在第一審之訴及假執行之聲請均駁回。(三)第一、二審訴訟
    費用由被上訴人負擔。其答辯聲明：求為判決：對造之附帶
    上訴駁回。
四、查被上訴人乙○○主張前開上訴人甲○○於92年4 月18日、
    30日因故以水果刀刺傷自己之手部，刺凹廚房流理台，於92
    年7 月間在住處門上、牆上塗寫「幹」「我不甘心」等字語
    ；及於92年8 月21日凌晨3 時許，在伊住處毆打伊致使受有
    頭部、臉部多處擦傷、撕裂傷、血腫，四肢多處瘀青、擦傷
    等傷害之事實，業據乙○○提出台灣高雄地方法院92年度家
    護字第833 號民事通常保護令裁定、家庭暴力事件驗傷診斷
    書等影本各一件及門牆照片等為證，並為甲○○所不爭執，
    雖甲○○辯稱乙○○之傷係雙方拉扯所致，非其單方面之毆
    打所致云云，但甲○○既出手拉扯，即已有傷害意思，其因
    而致乙○○受傷，自難否認非其所為。是乙○○上開主張之
    事實堪信為真實。至於乙○○主張甲○○前開時地恐嚇、毀
    損汽車等行為，則為甲○○所否認，並以前開情詞置辯。經
    查：
（一）乙○○主張甲○○於92年4 月18日於住處以刀刺自己並刺
      凹流理台及聲稱如不反家即要回來收屍之語，於92年4 月
      30日凌晨揚言放火燒房子，恐嚇要放火燒房子；92年5 月
      16日以刀割冰箱外門並恐嚇要放火燒房子等情，甲○○雖
      予否認，惟查乙○○前曾因甲○○有於上述時地刀刺自己
      及流理台、以刀割冰箱、辱罵三字經及說要放火燒房子等
      情，而聲請核發保護令，原法院92年度家護字第833 號案
      審理時，甲○○承認有說過要放火燒房子等語（見該卷第
      21頁），此經調閱該民事通常保護令卷核實，足認甲○○
      確有揚言放火燒房子之言語，而甲○○亦承認有刀刺自己
      與刺凹玲理台之舉僅稱忘記有沒有說要她替我收屍之語，
      顯係掩飾之詞，其空言否認，尚無足採。查甲○○於上述
      時地以「放火燒房子」及「要替我收屍」等語，向同住一
      處之妻子乙○○為之，確足使乙○○於居住期間心生恐懼
      ，而惶惶不安，是甲○○所為，自足構成侵害乙○○之自
      由權甚明。至乙○○主張甲○○於92年10月12日對伊潑灑
      米酒並揚言要燒死伊，造成伊恐慌，係對伊恐嚇云云，然
      為甲○○所否認，且乙○○對此亦未舉證資為證明，此部
      分主張尚難認實。
（二）又乙○○主張甲○○有前開毀損車輛玻璃、引擎蓋，及毀
      損門板等情，為甲○○所否認，就此，乙○○僅提出門牆
      及車輛照片、估價單為證，而除乙○○所提之門牆照片，
      可證門板上確寫有「幹」「我不甘心」「錢、車、房子都
      沒有了」等字樣，及依車輛照片所示，左前玻璃破損，惟
      並未能見有引擎蓋毀損之情，但系爭車輛係登記為甲○○
      名義所有，為兩造所不爭執，並有前開保護令裁定可稽，
      乙○○僅為使用人並非車輛所有人，甲○○縱有毀損行為
      亦非毀壞乙○○之物，乙○○尚不得據以請求甲○○賠償
      。至於門板僅係甲○○在上塗寫字跡，並未毀壞，是乙○
      ○主張遭毀損云云，尚無足採。
五、按「不法毀損他人之物者，被害人得請求賠償其物因毀損所
    減少之價額。」「不法侵害他人之身體、健康、名譽、自由
    、信用、隱私、貞操，或不法侵害其他人格法益而情節重大
    者，被害人雖非財產上之損害，亦得請求賠償相當之金額。
    」民法第196 條、第195 條第1 項分別定有明文。依上所述
    ，上訴人甲○○既有塗寫門牆及傷害、恐嚇乙○○之事實，
    其不法侵權行為堪以認定，從而，乙○○本於侵權行為法則
    ，請求甲○○賠償損害，自屬有據。茲就乙○○請求之各項
    數額，審酌如下：
（一）油漆粉刷、房間門板、廚房門板、浴室門鎖、客廳窗簾費
      用共66,500部分：乙○○主張因受甲○○毀損門牆共支出
      油漆粉刷26,000元、房間門板含喇叭鎖18,000元、廚房門
      板含喇叭鎖8,000 元、浴室門鎖500 元、客廳窗簾14,000
      元，共計66,500元等情，提出估價單影本一紙為證。上訴
      人甲○○雖抗辯稱：估價單為93年1 月15日所開立，與毀
      損時間為92年7 月間不符云云，惟甲○○就有於門、牆上
      刻上「幹」「我不甘心」「錢、車、房子都沒有了」等字
      樣，既不否認，而乙○○就此一毀損行為亦須僱人粉刷以
      回復原狀，則乙○○因此所支付之油漆粉刷修復費用
      26,000元，請求甲○○賠償自屬有據。至其餘各項物品，
      因甲○○所為僅係在門板上塗寫，並未將門板毀壞，業如
      前述，則只需油漆即可回復原狀，此項費用本即包括於上
      述油漆粉刷修復費用26,000元內，從而，乙○○請求甲○
      ○賠償其餘費用支出，自屬無據，不能准許。
（二）車輛損壞部分：乙○○主張甲○○毀損系爭車輛玻璃、引
      擎蓋，應賠償修復費用5,000 元等情，固據提出慶吉汽車
      修護廠估價單影本一紙為證，然為甲○○所否認，且系爭
      車輛並非乙○○所有，業如前述，是乙○○自不得請求甲
      ○○賠償此部分費用。
（三）慰撫金部分：乙○○主張因受甲○○傷害、恐嚇，而受有
      精神上之損害，分別請求慰撫金各500,000 元等情。查甲
      ○○毆傷乙○○，並揚言放火燒房子等予以恐嚇，侵害乙
      ○○之身體、自由，對於乙○○之肉體、精神上自受有相
      當之痛苦，其請求賠償自屬有據。爰審酌乙○○為國中畢
      業，目前無工作，名下有房屋、土地各一筆，並投資有大
      陸工程股份有限公司、中國信託商業銀行股份有限公司、
      中興電工機械股份有限公司、台灣塑膠工業股份有限公司
      ，及有部分存款（91年利息所得為40,139元）；而甲○○
      為國中畢業，前曾從事珠寶買賣，目前無業，名下有房屋
      、土地各一筆，有部分存款（91年利息所得為22,547元）
      ，有兩造財產所得調件明細表在卷可參，及兩造發生爭執
      之原因係導因於錢財而起（甲○○於門、牆上之刻字，大
      都表示係因財產被拿光，及兩造尚爭執珠寶與定期存款70
      萬元係何人取走等情），及乙○○係因夫妻間爭執所起因
      而致之傷害，與其所受傷勢僅為皮肉擦傷、瘀青，尚屬輕
      微，及其受甲○○以放火燒房子等之言語恐嚇所致之自由
      權受侵害之程度等一切情狀，認為乙○○因受傷害所得請
      求之慰撫金以20,000元為適當，所遭恐嚇所得請求之慰撫
      金以200,000 元為適當，共計在220,000 元之範圍內予以
      准許，超過部分尚屬無據，不能准許。
（四）上訴人甲○○雖主張被上訴人乙○○有偽造文書處分汽車
      及盜領存款並侵占珠寶致至其受損害，應與本件損害賠償
      相抵銷云云。然查因故意侵權行為所生損害賠償之債，依
      法不得主張抵銷，是甲○○此部分主張尚無可採。
六、綜上所述，乙○○本於侵權行為之法律關係，請求甲○○賠
    償有理由者為門牆修復之油漆粉刷費用26,000元，精神慰撫
    金220,000 萬元，合計246,000 元。從而乙○○請求甲○○
    給付246,000 元及自起訴狀繕本送達翌日即93年5 月4 日起
    至清償日止，按年息百分之五計算之利息，為有理由，應予
    准許，其逾此部分之請求，為無理由，應予駁回。原審判命
    上訴人甲○○給付超過上開應准許部分，尚有未洽，甲○○
    上訴意旨指摘原判決此部分不當，求予廢棄為有理由；而原
    審就上開應准許部分，判命上訴人甲○○如數給付，並為假
    執行之宣告，核無違誤，甲○○上訴意旨就此部分，仍執陳
    詞，指摘原判決不當，求予廢棄，為無理由，應駁回其此部
    分之上訴。至原審就超過上開應准許部分，為被上訴人乙○
    ○敗訴之判決，並無違誤，乙○○附帶上訴意旨就此部分指
    摘原判決不當，求予廢棄改判，為無理由，其附帶上訴應予
    駁回。至於兩造其餘攻擊防禦之方法，核與判決之基礎不生
    影響，不予一一論述，附此敘明。
七、據上論結，本件甲○○上訴為一部有理由，一部無理由，乙
    ○○之附帶上訴為無理由，依民事訴訟法第463 條、第385
    條第1 項、第450 條、第449 條第1 項、第79條，判決如主
    文。
中　　華　　民　　國　　94　　年　　1 　　月　　19　　日
                          民事第五庭
                              審判長法  官  蔡明宛
                              法        官  曾錦昌
                              法        官  林建彥
以上正本證明與原本無異。
不得上訴。
中　　華　　民　　國　　94　　年　　1 　　月　　19　　日
                              書   記   官  張明賢
